臺灣高等法院刑事判決
110年度上訴字第2838號
上  訴  人  
即  被  告  王勇堡


義務辯護人  陳敬豐律師
上  訴  人  
即  被  告  郭永瑾




選任辯護人  法律扶助 李長彥律師
上列上訴人即被告因違反毒品危害防制條例案件，不服臺灣桃園
地方法院109年度訴字第902號、109年度訴字第65號，中華民國1
10年1月22日第一審判決（起訴案號：臺灣桃園地方檢察署108年
度偵字第27349號、109年度偵緝字第1487號），提起上訴，本院
判決如下：
    主  文
上訴駁回。
    事  實
一、甲○○、乙○○、林浤鈞(林浤鈞部分業經原審判處有期徒刑1年
    8月確定)及綽號「阿祥」之成年男子（真實姓名、年籍詳卷
    ，其所涉犯行由臺灣桃園地方檢察署檢察官另行偵辦）均明
    知愷他命、4-甲基甲基卡西酮、硝甲西泮及氯二甲基卡西酮
    為毒品危害防制條例列管之第三級毒品、第四級毒品，未經
    許可，不得非法販賣及持有，竟共同基於販賣第三級毒品愷
    他命、4-甲基甲基卡西酮、硝甲西泮，及第四級毒品氯二甲
    基卡西酮以營利之犯意聯絡，約由「阿祥」、乙○○負責提供
    如附表編號一所示之第三級毒品愷他命、如附表編號二所示
    之含有第三級毒品4-甲基甲基卡西酮與第四級毒品氯二甲基
    卡西酮之毒品咖啡包（印有555 字樣），以及如附表編號三
    所示之含有第三級毒品4-甲基甲基卡西酮與硝甲西泮之毒品
    咖啡包（印有瑪莉歐圖樣），並發送內容為「喜來登酒行，
    VSOP：3000，XR：2000，各式啤酒每箱：700 ，電洽000000
    0000」意指販賣毒品之簡訊予不特定人，待他人觀覽該訊息
    起意購買毒品，與「阿祥」、乙○○聯繫，約定毒品交易之種
    類、數量、價格、時間及地點後，「阿祥」、乙○○旋將前開
    毒品交易資訊以Facetime通訊軟體告知甲○○、林浤鈞，由其
    二人前往約定地點交付毒品及收取款項後轉交予乙○○，由乙
    ○○再行交予「阿祥」。事成後乙○○可獲得新臺幣（下同）1,
    000 元至2,000 元不等之報酬，甲○○、林浤鈞則可自每包價
    格為3,000 元之愷他命獲利300 元、每包價格為2,000 元之
    愷他命獲利200 元、每包價格為700 元之毒品咖啡包獲利20
    0 元。待議定後，「阿祥」即於108 年9 月24日上午8 時許
    ，先指示乙○○在桃園市○○區○○街00巷0 弄00號附近之某公園
    ，將如附表編號一至三所示之愷他命及毒品咖啡包交予甲○○
    ，作為交易毒品之用。適桃園市桃園區桃園分局中路派出所
    接獲民眾檢舉長期遭上開意指販賣毒品之簡訊騷擾，員警吳
    松龍遂於108 年9月24日晚間10時1 分許，喬裝買家撥打前
    開簡訊上所載之門號0000-000-000號，表示欲購買愷他命及
    毒品咖啡包，並相約在約客汽車旅館（址設桃園市○○區○○街
    00號，下稱約客旅館）之107 號房車庫交易，乙○○即透過Fa
    cetime通訊軟體指示甲○○前往上址交付毒品及收取款項，甲
    ○○於108 年9 月24日晚上10時40分許，駕駛其名下之車牌號
    碼000-0000號自用小客車（下稱7761號車輛）搭載林浤鈞抵
    達約客旅館，經甲○○與員警吳松龍當場議定以3,000 元交易
    毒品咖啡包5 包，及以5,000 元價格購買愷他命後，林浤鈞
    遂協助甲○○拆卸7761號車輛之副駕駛座置物箱，以拿取藏放
    在該置物箱後方之愷他命及毒品咖啡包，偕同在場之員警李
    鼎元見甲○○、林浤鈞已自該置物箱後方取出愷他命及毒品咖
    啡包，並完成交付行為後，旋表明員警身分，並當場逮捕甲
    ○○、林浤鈞，而未完成交易，並扣得如附表編號一至三所示
    之白色結晶9 包（驗前含袋毛重合計16.86 公克、驗前淨重
    合計12.7753 公克、驗餘淨重合計12.7708 公克）、印有55
    5 字樣之咖啡包20包（驗前含袋毛重合計111.15公克、驗前
    淨重合計93.95 公克、驗餘淨重合計92.55 公克）、印有瑪
    莉歐圖樣之咖啡包10包（驗前含袋毛重合計79.40公克、驗
    前淨重合計70.50 公克、驗餘淨重合計69.03 公克），及如
    附表編號四至六所示之行動電話、現金等物。嗣將該白色結
    晶9 包、印有555 字樣之咖啡包20包及印有瑪莉歐圖樣之咖
    啡包10包，送鑑驗後，確分別含有第三級毒品愷他命、第三
    級毒品4-甲基甲基卡西酮與第四級毒品氯二甲基卡西酮、第
    三級毒品4-甲基甲基卡西酮與硝甲西泮之成分，而查悉上情
    。
二、案經桃園市政府警察局桃園分局報告臺灣桃園地方檢察署檢
    察官偵查起訴暨主動偵查後追加起訴。
    理  由
壹、程序方面
一、供述證據
    按被告以外之人於審判外之陳述，雖不符刑事訴訟法第159
    條之1 至第159 條之4 等規定，而經當事人於審判程序同意
    作為證據，法院審酌該言詞陳述或書面陳述作成時之情況，
    認為適當者，亦得為證據。本案判決所引用以下審判外作成
    之相關供述證據，被告乙○○、被告乙○○辯護人及被告甲○○之
    辯護人於本院準備程序及審理程序訊問中均陳明：證據能力
    均不爭執，均同意作為本案證據使用等語明確，且亦未於言
    詞辯論終結前聲明異議，本院審酌前開證據資料製作時之情
    況，尚無違法取得及證明力明顯過低之瑕疵，認以之作為證
    據應屬適當，且各該證據均經本院於審判期日依法進行證據
    之調查辯論，被告二人之辯護人亦均在場，是其訴訟上之防
    禦權，均已受保障，故前開證據資料均有證據能力。
二、非供述證據部分
　　被告甲○○之辯護人於本院準備程序及審理時爭執因本件毒品
    交易地點係在汽車旅館內，然毒品係於車子之後車廂扣得，
    故本件顯非附帶搜索，且亦無被告所簽立之同意搜索書，故
    本件搜索不合法，所扣得之毒品不得作為本案證據及量刑之
    依據使用。惟查:
　⑴本件係員警因接獲民眾報案，員警乃喬裝為一般民眾致電予
    毒品交易集團，並相約至約克旅館107號房進行毒品交易，
    被告甲○○及林浤鈞二人駕駛車牌號碼為000-0000號依約前往
    上址，抵達後，員警即上車與被告甲○○、林浤鈞交涉，其間
    林浤鈞開啟副駕駛座置物櫃後方取出毒品並交付予員警，員
    警乃於此時表明身份並逮補被告甲○○及林浤鈞乙節，此業據
    被告甲○○及林浤鈞供述在卷，並有員警與該集團之通聯紀錄
    、簡訊照片及案發現場查獲照片在卷足憑(附於偵字卷第286
    頁及第91頁至第99頁)，是足認本件被告甲○○及林浤鈞係於
    其等所駕之自小客車內與員警進行毒品交易，而毒品亦係於
    該車內起出，辯護人所稱交易毒品地點係於汽車旅館房內乙
    節，容有誤會。
　⑵按檢察官、檢察事務官、司法警察官或司法警察逮捕被告、
    犯罪嫌疑人或執行拘提、羈押時，雖無搜索票，得逕行搜索
    其身體、隨身攜帶之物件、所使用之交通工具及其立即可觸
    及之處所，刑事訴訟法第130條定有明文。員警係於與被告
    甲○○及林浤鈞議定交易毒品之細節，且於林浤鈞開啟副駕駛
    座置物廂後方並取出毒品交付後，立即出示身份證件，以現
    行犯之規定逮捕被告甲○○及林浤鈞，已如前述，並有桃園市
    政府警察局執行逮捕、拘禁告知本人通知書在卷足憑(偵卷
    第103頁至第111頁)，揆諸上開說明，員警本得依依刑事訴
    訟法第130條規定對於被告甲○○及林浤鈞所駕自小客車進行
    附帶搜索無訛。綜上，本案員警以現行犯逮捕被告甲○○及林
    浤鈞，並就其等自用小客車進行附帶搜索，均符合法定程序
    ，故扣得如附表所示之毒品，自有證據能力。辯護人上開所
    辯，顯屬無據，要無可採。
三、本案判決其餘所依憑認定被告乙○○、甲○○犯罪事實之各項非
    供述證據，本院亦查無有何違反法定程序取得之情形，依刑
    事訴訟法第158 條之4 規定之反面解釋，均具有證據能力。
貳、實體方面
一、訊之被告甲○○、乙○○對於上開犯罪事實，被告甲○○於警詢、
    偵查及原審審理時，被告乙○○於警詢、偵查、原審審理及本
    院審理時，均坦承不諱，且其等所述情節互核大致相符；並
    有佯裝買家之員警吳松龍於108年9月24日與被告甲○○及林浤
    鈞錄得之交易毒品對話內容為憑（見偵字第27349 號卷第81
    至82頁），復有被告乙○○自108 年4 月1 日起至109 年3 月
    31日止承租桃園市○○區○○街00巷0 弄00號之租賃契約書及該
    租屋處外觀照片、桃園市政府警察局桃園分局搜索及扣押筆
    錄、扣押物品目錄表、員警查獲本案經過之職務報告書、如
    附表編號一至三所示之愷他命及毒品咖啡包外觀照片3 張、
    前開毒品藏匿於車牌號碼000-0000號自用小客車副駕駛座置
    物箱後方之照片2 張、被告甲○○及林浤鈞當場遭員警查獲之
    照片2 張、員警撥打手機門號0000-000-000號之通話紀錄及
    0000000000號門號發送之「喜來登酒行，VSOP：3000，XR：
    2000，各式啤酒每箱：700 ，電洽0000000000」簡訊內容之
    手機畫面擷圖照片2 張、車牌號碼000-0000號自用小客車之
    車輛詳細資料查詢結果（車主名稱：甲○○）在卷可佐（見他
    字第9545號卷第67至69頁，偵字第27349 號卷第59至62頁、
    第63頁、第67頁、第83至85頁、第91至92頁、第94頁、第95
    頁、第99頁、第113 頁），亦有扣案如附表編號一所示之白
    色結晶9 包（驗前含袋毛重合計16.86 公克、驗前淨重合計
    12.7753 公克、驗餘淨重合計12.7708 公克）、如附表編號
    二所示之印有555 字樣之咖啡包20包（驗前含袋毛重合計11
    1.15公克、驗前淨重合計93.95 公克、驗餘淨重合計92.55 
    公克）、如附表編號三所示之印有瑪莉歐圖樣之咖啡包10包
    （驗前含袋毛重合計79.40 公克、驗前淨重合計70.50 公克
    、驗餘淨重合計69.03 公克），及如附表編號四至六所示之
    行動電話、現金等物品可佐。而前開扣案之白色結晶9 包、
    印有555 字樣之咖啡包20包及印有瑪莉歐圖樣之咖啡包10包
    ，送鑑驗後，確分別含有第三級毒品愷他命、第三級毒品4-
    甲基甲基卡西酮與第四級毒品氯二甲基卡西酮、第三級毒品
    4-甲基甲基卡西酮與硝甲西泮之成分，此有台灣檢驗科技股
    份有限公司於108 年10月14日出具之濫用藥物檢驗報告（檢
    體編號：D-0000000號）及內政部警政署刑事警察局108 年
    度12月30日出具之刑鑑字第1080098100號鑑定書存卷可稽（
    見偵字第27349 號卷第205頁、第401 至402 頁），足認被
    告甲○○、乙○○自白與上開事實相符。
二、復按一般民眾普遍認知毒品之非法交易，向為政府嚴加查緝
    之對象，且販賣毒品罪又係重罪，衡諸常情，倘非有利可圖
    ，絕無平白甘冒被查獲之高度風險，與他人從事毒品交易之
    理，從而，舉凡係有償交易，除足反證其確另基於某種非圖
    利本意之關係外，通常尚難因無法查悉其買進、賣出之差價
    ，而諉無營利之意思，或阻卻販賣犯行之追訴；再者，販賣
    毒品係違法行為，非可公然為之，亦無公定價格，且容易分
    裝、增減份量，而買賣之價格，可能隨時依交易雙方關係之
    深淺、購毒者之資力、需求量及對行情之認知、毒品來源是
    否充裕、查緝是否嚴謹、風險大小等情形，而異其標準，非
    可一概而論，從而販賣之利得，除販賣之價量俱臻明確外，
    委難察得實情，然販賣者從價差或量差中牟利之方式雖異，
    其意圖營利之販賣行為則無二致。是縱未確切查得販賣賺取
    之實際差價，但除別有事證，足認係按同一價格轉讓，確未
    牟利之情形外，尚難執此認非法販賣之事證有所不足，致知
    過坦承者難辭重典，飾詞否認者反得逞僥倖，而失情理之平
    。本案犯罪事實雖乏確據證明被告甲○○、乙○○購入之上開毒
    品咖啡包實際價格及數量，致無從比較被告甲○○、乙○○前揭
    販賣毒品之價差確切為何，惟衡酌上情，被告甲○○、乙○○倘
    非有利可圖，應無甘冒重典，將購入毒品以原價或低於購入
    價格交易之理，是依上開事證，堪認被告係基於營利意圖，
    販賣第三級毒品、第四級毒品予警員。
三、綜上所述，本案事證明確，被告甲○○、乙○○共同販賣第三級
    毒品愷他命、4-甲基甲基卡西酮、硝甲西泮與第四級毒品氯
    二甲基卡西酮未遂之犯行，洵堪認定，均應予依法論科。
四、論罪科刑
  ㈠論罪部分
  ⒈新舊法比較
  ⑴按行為後法律有變更者，適用行為時之法律。但行為後之法
    律有利於行為人者，適用最有利於行為人之法律，刑法第2
    條第1 項定有明文。
  ⑵經查，被告甲○○、乙○○行為後，毒品危害防制條例第4 條第3
     項、第4 項、第11條第5 項及第17條第2 項，業於109 年1
     月15日修正公布，並自109 年7 月15日施行，另同條例第9
     條第3 項，亦於109 年1 月15日增訂公布，並於109 年7 
    月15日施行，前揭條文修正及增訂前、後之比較結果，依刑
    法第2 條第1 項前段規定，應適用被告甲○○、乙○○行為時即
    修正前之毒品危害防制條例第4 條第3 項、第4 項及第17條
    第2 項規定予以論處。
  ⒉法律適用
  ⑴按刑法上所謂陷害教唆，係指行為人原無犯罪之意思，純因
    具有司法警察權者之設計誘陷，以唆使其萌生犯意，待其形
    式上符合著手於犯罪行為之實行時，再予逮捕者而言。此種
    「陷害教唆」，因行為人原無犯罪之意思，具有司法警察權
    者復伺機逮捕，係以不正當手段入人於罪，尚難遽認被陷害
    教唆者成立犯罪；至刑事偵查技術上所謂之「釣魚」者，則
    指對於原已犯罪或具有犯罪故意之人，司法警察於獲悉後為
    取得證據，以設計引誘之方式，佯與之為對合行為，使其暴
    露犯罪事證，待其著手於犯罪行為之實行時，予以逮捕、偵
    辦者而言；後者因犯罪行為人主觀上原即有犯罪之意思，倘
    客觀上又已著手於犯罪行為之實行時，自得成立未遂犯，與
    「陷害教唆」情形迥然有別（最高法院102年台上字第988號
    判決意旨可資參照)。被告甲○○、乙○○原即具有共同販賣第
    三級毒品愷他命、4-甲基甲基卡西酮、硝甲西泮及第四級毒
    品氯二甲基卡西酮之故意，而由「阿祥」及被告乙○○發送意
    指販賣毒品之訊息找尋買家，再由被告甲○○及林浤鈞負責交
    付毒品及收取款項等情，業如前述，而員警佯裝買家詢問毒
    品交易事宜，與其等為對合行為，使其等暴露犯罪事證，惟
    因佯裝買家之員警實際上既無購買真意，自無可能完成本案
    毒品交易，是其等所為係共同販賣第三級毒品及第四級毒品
    未遂之行為。
  ⑵核被告甲○○、乙○○所為，均係犯修正前毒品危害防制條例第4
     條第6 項、第3 項之販賣第三級毒品未遂罪，以及修正前
    同條例第4 條第6 項、第4 項之販賣第四級毒品未遂罪。其
    等意圖販賣第三級毒品愷他命、4-甲基甲基卡西酮、硝甲西
    泮及第四級毒品氯二甲基卡西酮而持有前開毒品之低度行為
    ，為販賣之高度行為所吸收，不另論罪。被告甲○○、乙○○與
    林浤鈞、「阿祥」間，就本案所為之犯行，有犯意聯絡及行
    為分擔，應論以共同正犯。又其等係以一行為同時販賣第三
    級毒品愷他命、4-甲基甲基卡西酮、硝甲西泮及第四級毒品
    氯二甲基卡西酮，同時觸犯販賣第三級毒品未遂、販賣第四
    級毒品未遂二罪，為想像競合犯，應依刑法第55條規定，從
    一重依販賣第三級毒品未遂罪處斷。
  ⑶刑之加重部分
    按刑法第47條第1 項關於累犯加重規定之「應」加重最低本
    刑（即法定本刑加重），於修法完成前，應暫時調整為由法
    院「得」加重最低本刑（即法官裁量加重），法院於量刑裁
    量時，應具體審酌：①前案被告係故意或過失犯罪；②被告前
    案徒刑之執行完畢是否入監執行完畢、是否易科罰金或易服
    社會勞動而視為執行完畢；③前案徒刑執行完畢後5 年以內
    ，再犯本次犯行係於5 年內初期、中期、末期；④被告再犯
    之後罪是否與前罪屬同一罪質、後罪屬重罪或輕罪；⑤為避
    免與罪責原則相悖，基於罪刑相當及雙重評價禁止原則，並
    慮及行為責任應對應於行為不法內涵，行為不法內涵與法益
    侵害性之程度有關等各種因素，綜合判斷累犯個案有無因加
    重本刑致生行為人所受之刑罰，超過其所應負擔罪責之情形
    ，以符合罪刑均衡原則及比例原則（司法院釋字第775 號解
    釋意旨參照）。經查，被告乙○○前曾犯不能安全駕駛致交通
    危險罪，經臺灣臺中地方法院以107 年度沙交簡字第368 號
    判決判處有期徒刑2 月確定，嗣於107 年11月13日執行完畢
    出監等情（下稱前案），此有本院被告前案紀錄表在卷可佐
    （見原審訴字第65號卷第493 至494 頁），是被告乙○○於有
    期徒刑執行完畢後，5 年以內故意再犯本案有期徒刑以上之
    罪，固為累犯。惟本院審酌被告乙○○所為之本案犯行與前案
    犯不能安全駕駛致公共危險罪之犯罪類型及法益種類不具同
    一或類似性，非屬同一罪責，因認本案尚難以被告乙○○前曾
    犯不能安全駕駛致交通危險罪，於107 年11月13日執行完畢
    之事實，率認其有特別惡性或刑罰感應力薄弱等情，爰依上
    揭解釋意旨，裁量不予加重本刑。又被告乙○○既未依上揭累
    犯之規定加重其刑，自毋庸於主文及據上論斷欄記載累犯、
    論以累犯之規定，併此敘明。
  ⑷刑之減輕部分
  ①未遂犯部分被告2人雖已著手實行販賣第三級毒品及第四級毒
    品之行為，然因本案購毒者係員警辦案所佯裝，被告2人著
    手於犯罪行為之實行後，即遭逮捕、偵辦而不遂，屬未遂犯
    ，爰依刑法第25條第2 項之規定，均按既遂犯之刑減輕之。
  ②修正前毒品危害防制條例第17條第2 項部分
  ⓵按修正前毒品危害防制條例第17條第2 項：「犯第4 條至第8
     條之罪於偵查及審判中均自白者，減輕其刑」規定中，所
    謂於偵查及審判中自白，是指行為人對於自己所為具備構成
    犯罪要件的事實，向職司偵查、審判的公務員坦白陳述而言
    。至於對該當於犯罪構成要件事實在法律上的評價，或對阻
    卻違法、責任的事由，雖有所主張或辯解，但仍屬辯護權的
    行使，仍不失為自白。再按本條項規定旨在獎勵犯罪行為人
    悛悔，同時使偵、審機關易於發現真實，以利毒品查緝，俾
    收防制毒品危害之效；從而只須在偵查及審判階段各有一次
    以上的自白，不論該行為人的自白，是出於自動或被動、簡
    單或詳細，並其自白後有無翻異，即應依法減輕其刑。
  ⓶經查，被告甲○○於警詢、偵訊、原審調查程序、準備程序訊
    問及審理中，以及被告乙○○於警詢、偵訊、原審及本院準備
    程序訊問、審理中，均已對於其等共同販賣第三級毒品及第
    四級毒品未遂之犯行為肯定之供述及自白，業如前述，是被
    告甲○○、乙○○於偵查及審判中均自白其等所犯前開販賣第三
    級毒品及第四級毒品未遂之犯行，均應依修正前毒品危害防
    制條例第17條第2 項之規定減輕其刑。
  ③毒品危害防制條例第17條第1項部分
    按犯毒品危害防制條例第4 條至第8 條、第10條或第11條之
    罪，供出毒品來源，因而查獲其他正犯或共犯者，減輕或免
    除其刑，毒品危害防制條例第17條第1 項固有明文，惟得依
    本條減、免其刑之要件，必須供出毒品來源，並因而破獲者
    ，始有本條規定之適用（最高法院95年度台上字第545號號
    判決意旨參照）。經查：
  ⓵被告甲○○於偵訊及原審調查程序訊問、準備程序訊問中，供
    稱：其等所販賣之愷他命及毒品咖啡包之來源係真實姓名為
    乙○○之人等語（見偵字第27349 號卷第244 頁、第245 頁、
    第408 頁，原審訴字第65號卷第24頁、第138 頁、第185 頁
    ；他字第576 號卷第22頁，偵字第27349 號卷第222 頁、第
    390 頁，原審訴第65號卷第205 頁），而被告乙○○涉犯本案
    違反毒品危害防制條例一案確係因被告甲○○及林浤鈞之供述
    始循線查獲，而由臺灣桃園地方檢察署檢察官於109 年8 月
    12日以109年度偵緝字第1487號號向原審法院追加起訴等情
    ，有追加起訴書1份在卷可佐（原審第902 號卷第9 至12頁
    ），是被告甲○○所為共同販賣第三級毒品及第四級毒品未遂
    之犯行，確有因其供出毒品來源為「乙○○」，而查獲共犯即
    本案被告乙○○之情事，應依毒品危害防制條例第17條第1 項
    之規定減輕其刑。
  ⓶被告乙○○固於警詢及原審準備程序訊中供稱：其所販賣之愷
    他命及毒品咖啡包之來源係真實姓名為「田漢翔」之人等語
    （見偵緝字第1487號卷第82頁、第86頁，原審訴字第902號
    卷第47頁），然要無因被告乙○○之供述因而查獲田漢翔乙事
    ，亦有臺灣桃園地方檢察署110年9月15日函1份在卷足憑(附
    於本院卷第121頁），且田漢翔雖另因涉犯修正前毒品危害
    防制條例第4條第3 項之販賣第三級毒品罪嫌，經臺灣桃園
    地方檢察署檢察官向法院提起公訴，然該起訴書之犯罪事實
    與被告乙○○所為之本案犯行無涉，並該起訴書之證據清單亦
    未載有被告乙○○之供述，此有臺灣桃園地方檢察署檢察官10
    9年度偵字第22040號號起訴書在卷可佐（見原審訴字第65號
    卷第505至515 頁），是被告乙○○就本案所犯販賣第三級毒
    品及第四級毒品未遂之犯行，並未因其供述之毒品來源，而
    查獲其他正犯或共犯，自不得依毒品危害防制條例第17條第
    1 項減輕其刑。
  ⑸被告甲○○、乙○○均無刑法第59條酌減其刑規定之適用
  ①按刑法第59條規定之酌量減輕其刑，必須犯罪另有特殊之原
    因與環境，在客觀上足以引起一般同情，認為即使予以宣告
    法定最低度刑，猶嫌過重者，始有其適用。此所謂法定最低
    度刑，固包括法定最低本刑；惟遇有其他法定減輕之事由者
    ，則應係指適用其他法定減輕事由減輕後之最低度刑而言。
    倘被告別有其他法定減輕事由者，應先適用法定減輕事由減
    輕其刑後，猶認其犯罪之情狀顯可憫恕，即使科以該減輕後
    之最低度刑仍嫌過重者，始得適用刑法第59條規定酌量減輕
    其刑。
  ②經查，被告甲○○、乙○○雖於犯後對上開犯行均坦承不諱，然
    販賣第三級毒品及第四級毒品對社會風氣及治安危害非輕，
    甚者戕害我國人民之健康，為政府嚴加查緝之犯行，而其等
    卻不思以合法方式賺取金錢，為求輕鬆獲取暴利，竟共同販
    賣第三級毒品及第四級毒品，且其等原欲共同販賣5 包毒品
    咖啡包及數量達5,000 元價格之愷他命予佯裝買家之員警，
    數量非微；再者，據被告甲○○於偵訊中供稱：其在被告乙○○
    之大溪區慈光街住處有向他拿過5 次毒品，其這次向被告乙
    ○○拿6 大包及6 小包之愷他命，及如附表編號二、三所示之
    毒品咖啡包共30包，並將前一天的營業額扣掉其應得款項後
    ，將剩餘款項交予被告乙○○等語（見偵字第27349 號卷第40
    8 頁），足認扣案如附表編號一至三所示之第三級毒品愷他
    命、4-甲基甲基卡西酮、硝甲西泮及第四級毒品氯二甲基卡
    西酮淨重合計177.2253公克（計算式：12.7753 公克＋93.95
     公克＋70.5公克＝177.2253公克），係被告甲○○、乙○○作為
    販賣毒品之用，尚未售出，衡酌其等所為販賣毒品之犯行倘
    未遭員警查獲，恐致為數甚多之毒品流入市面，嚴重戕害我
    國國民之健康及社會治安，實未見有何特殊之原因或環境客
    觀上足以引起一般人同情；況被告甲○○另已適用刑法第25條
    第2 項、修正前毒品危害防制條例第17條第2 項及毒品危害
    防制條例第17條第1 項之規定遞減輕其刑，被告乙○○亦已適
    用刑法第25條第2 項及修正前毒品危害防制條例第17條第2 
    項之規定遞減輕其刑，是被告2 人實無宣告法定最低度刑，
    猶嫌過重之情，自無刑法第59條酌減刑度規定之適用。
  ⑹被告甲○○之刑有上揭3 種減刑事由，被告乙○○有上揭2 種減
    刑事由，均應依法遞減輕其刑。
五、原審同此見解，並就科刑部分說明:爰審酌被告甲○○、乙○○
    行為時年為23歲、24歲，不思以正當途徑獲取財物，明知毒
    品危害身心甚劇，且一經成癮，甚且影響社會治安，危害深
    遠，竟無視政府制定毒品危害防制條例杜絕毒品犯罪之禁令
    ，販賣第三級毒品及第四級毒品欲藉以牟利，助長施用毒品
    之行為，致使施用毒品者沈迷於毒癮而無法自拔，戕害國民
    身心健康非輕，間接危害社會、國家，並其等就本案欲販賣
    之毒品為5 包毒品咖啡包及數量為價值5,000 元之愷他命，
    數量非微，且作為預計販賣毒品所用之扣案毒品之總數量高
    達177.2253公克（計算式：12.7753 公克＋93.95 公克＋70.5
    公克＝177.2253公克），數量甚鉅，再衡酌被告乙○○負責提
    供毒品、發送意指販賣毒品之簡訊、指示被告甲○○及林浤鈞
    前往約定地點交付毒品與收取款項，以及轉交販賣毒品款項
    予上手，就本案犯行係屬擔任主導地位，而被告甲○○則負責
    分擔交付毒品及收受價金，是其等所為應予嚴懲。惟念其等
    犯後均坦承犯行，且未及販出毒品即遭查獲，尚未產生實質
    危害，兼衡被告甲○○自陳其現於屠宰場製作豬鴨血一職、月
    薪約4 萬5,000 元、國中肄業之智識程度（見原審訴字第65
    號卷第315 頁，偵字第27349 號卷第35頁），被告乙○○自陳
    其現於便利商店體系所屬之食品工廠任職、月薪約為2 萬3,
    800 元、高職畢業之智識程度（見原訴字第902 號卷第116 
    頁，原審訴字第65號卷第545 頁），暨參酌其等為本案犯行
    之動機、目的、手段等一切情狀，就被告甲○○部分量處有期
    徒刑1年9月，被告乙○○部別量處有期徒刑2年6月，並就沒收
    部分說明:扣案如附表編號一所示之白色結晶9 包，經送台
    灣檢驗科技股份有限公司鑑驗，檢驗結果確檢出第三級毒品
    愷他命之成分，另扣案如附表編號二所示之印有555 字樣之
    咖啡包20包內之粉末、扣案如附表編號三所示之印有瑪莉歐
    圖樣之咖啡包10包內之粉末，經送內政部警政署刑事警察局
    鑑驗，檢驗結果確分別檢出第三級毒品4-甲基甲基卡西酮之
    成分及第四級毒品氯二甲基卡西酮之成分、第三級毒品4-甲
    基甲基卡西酮及硝甲西泮之成分，有如附表編號一至三所示
    之檢驗報告在卷足憑（見偵字第27349 號卷第245 頁、第40
    1 頁），是被告甲○○、乙○○等人販賣第三級毒品及第四級毒
    品未遂之犯行既係毒品危害防制條例明文規定處罰之犯罪行
    為，揆諸上揭說明，如附表編號一至三所示之第三級毒品愷
    他命9 包、含有第三級毒品4-甲基甲基卡西酮及第四級毒品
    氯二甲基卡西酮之毒品咖啡包20包，及含有第三級毒品4-甲
    基甲基卡西酮及硝甲西泮之毒品咖啡包10包，均屬違禁物，
    除鑑驗時滅失部分不再諭知沒收外，其餘部分依刑法第38條
    第1項之規定，不問屬於犯罪行為人與否，均應於被告2人共
    同犯販賣第三級毒品未遂罪之主文項下宣告沒收。又盛裝上
    揭毒品之外包裝袋，以現今採行之鑑驗方式，包裝袋仍會殘
    留微量毒品而無法將之完全析離，應整體視為毒品之一部，
    均依刑法第38條第1 項之規定，併宣告沒收之。另供販賣本
    案毒品所用之物扣案如附表編號四所示之行動電話1 支，為
    被告甲○○所有，業據其坦認在卷（見偵字第27349 號卷第40
    頁、第41頁、第148 頁、第241 頁），且其自承販毒所用之
    公用機係透過Facetime通訊軟體打電話到其所持用之行動電
    話，通知其去哪邊交易毒品，其去約客旅館之前，上手係撥
    打前開行動電話與其聯繫等情（見偵字第27349 號卷第19頁
    ，原審訴字第65號卷第186 頁、第298 頁），並有被告甲○○
    與佯裝買家之員警吳松龍於108 年9 月24日10時40分許在約
    客旅館為毒品交易時，由員警攜帶之密錄器錄得對話內容為
    據（見偵字第27349 號卷第82頁），足認扣案如附表編號四
    所示之行動電話1 支，為被告甲○○所有，供其犯本案共同販
    賣第三級毒品及第四級毒品所用之物，應依毒品危害防制條
    例第19條第1 項之規定，於被告甲○○所犯共同販賣第三級毒
    品未遂罪之主文項下宣告沒收。至⑴扣案如附表編號五所示
    之行動電話1 支，為同案被告林浤鈞所有，業據其坦認在卷
    （見偵字第27349 號卷第19頁、第20頁、第221 頁），然乏
    證據證明係用以聯繫本案交易毒品之事宜，本院自不得宣告
    沒收；②另本件雖有如附表編號六所示之現金6,800 元，然
    本案毒品交易並未完成，業如前述，足認被告2 人均尚未取
    得犯罪所得，且依卷存證據，亦難以證明該現金6,800 元與
    本案販賣第三級毒品及第四級毒品未遂之犯行相關，又非違
    禁物，爰不予宣告沒收。認事用法均無違誤，量刑亦屬妥適
    。
六、被告乙○○上訴意旨略以:被告乙○○有供出本件毒品來源為田
    漢翔，且田漢翔亦確有因販賣毒品而遭檢方起訴，是原審未
    依毒品危害防制條例第17條第1項規定，減輕其刑，自有未
    洽，另本件有情輕法重之情形，請依刑法第59條規定減輕其
    刑；被告甲○○上訴意旨略以:本件被告甲○○為未遂犯，偵審
    均有自白，最低刑度可以只判處有期徒刑7月，原審竟量處
    有期徒刑1年9月，顯屬過重云云。本院經查:
　㈠被告乙○○固於警詢及原審準備程序訊中供稱：其所販賣之愷
    他命及毒品咖啡包之來源係真實姓名為「田漢翔」之人等語
    ，然要無因被告乙○○之供述因而查獲田漢翔乙事，業經本院
    函詢臺灣桃園地方檢察署，該署於110年9月15日以桃檢俊金
    109偵21678字第11090907470號函復本院:「有關貴院函詢被
    告供述乙事，本署並未因此查獲田漢翔，請查照」1份在卷
    足憑(附於本院卷第121頁），且田漢翔雖另因涉犯修正前毒
    品危害防制條例第4條第3 項之販賣第三級毒品罪嫌，經臺
    灣桃園地方檢察署檢察官向臺灣桃園地方法院提起公訴，然
    該起訴書之犯罪事實與被告乙○○所為之本案犯行無涉，並該
    起訴書之證據清單亦未載有被告乙○○之供述，此有臺灣桃園
    地方檢察署檢察官109年度偵字第22040號號起訴書在卷可佐
    （見原審訴字第65號卷第505至515 頁），是被告乙○○就本
    案所犯販賣第三級毒品及第四級毒品未遂之犯行，並未因其
    供述之毒品來源，而查獲其他正犯或共犯，自不得依毒品危
    害防制條例第17條第1 項減輕其刑。
　㈡至被告乙○○請求依刑法第59條減輕乙節
　　按刑法第59條規定之酌量減輕其刑，必須犯罪另有特殊之原
    因與環境，在客觀上足以引起一般同情，認為即使予以宣告
    法定最低度刑，猶嫌過重者，始有其適用。此所謂法定最低
    度刑，固包括法定最低本刑；惟遇有其他法定減輕之事由者
    ，則應係指適用其他法定減輕事由減輕後之最低度刑而言。
    倘被告別有其他法定減輕事由者，應先適用法定減輕事由減
    輕其刑後，猶認其犯罪之情狀顯可憫恕，即使科以該減輕後
    之最低度刑仍嫌過重者，始得適用刑法第59條規定酌量減輕
    其刑。經查，被告乙○○雖於犯後對上開犯行均坦承不諱，然
    販賣第三級毒品及第四級毒品對社會風氣及治安危害非輕，
    甚者戕害我國人民之健康，為政府嚴加查緝之犯行，而其等
    卻不思以合法方式賺取金錢，為求輕鬆獲取暴利，竟共同販
    賣第三級毒品及第四級毒品，且其等原欲共同販賣5 包毒品
    咖啡包及數量達5,000 元價格之愷他命予佯裝買家之員警，
    數量非微，衡酌其等所為販賣毒品之犯行倘未遭員警查獲，
    恐致為數甚多之毒品流入市面，嚴重戕害我國國民之健康及
    社會治安，實未見有何特殊之原因或環境客觀上足以引起一
    般人同情；況被告乙○○已適用刑法第25條第2 項及修正前毒
    品危害防制條例第17條第2 項之規定遞減輕其刑，是被告實
    無宣告法定最低度刑，猶嫌過重之情，自無刑法第59條酌減
    刑度規定之適用。　
　㈢至被告甲○○認原審量刑過重部分:
　　按刑事審判旨在實現刑罰權分配之正義，法院對有罪被告之
    科刑，應符合罪刑相當原則，使輕重得宜，罰當其罪，以契
    合社會之法律感情，因此刑法第57條明定科刑時應審酌一切
    情狀，尤應注意該條所列10款事項以為科刑輕重之標準；次
    按量刑之輕重，係屬為裁判之法院得依職權裁量之事項，苟
    其量刑已以行為人之責任為基礎，並斟酌刑法第57條所列一
    切情狀，在法定刑度內，酌量科刑，如無偏執一端，致明顯
    輕重失衡情形，不得遽指為不當或違法。查原審就量刑所參
    考之因素，業已於理由欄中論敘載明，且觀諸被告甲○○明知
    毒品對社會風氣危害重大，竟仍為上開販賣之舉，雖為員警
    即時查獲，然對社會治安具有相當危害，原審詳為審酌刑法
    第57條各款情形，並適用刑法未遂犯之規定及毒品危害防制
    條例第17條第1項、修正前毒品危害防制條例第17條第2項規
    定遞減輕其刑，既未逾越法定刑度，亦未違反比例原則或罪
    刑相當原則，難認有何濫用權限情事，自不得遽指為違法，
    被告甲○○以原審量刑過重為由提起上訴，並無理由。從而，
    被告甲○○、乙○○執前詞提起上訴，並無理由，均應予駁回。
七、被告甲○○經合法傳喚，無正當理由不到庭，爰不待其陳述逕
    行判決。
據上論斷，應依刑事訴訟法第368條、第371條，判決如主文。
本案經檢察官王兆琳提起公訴及追加起訴，檢察官李叔芬到庭執
行職務。
中　　華　　民　　國　　110 　年　　12　　月　　2 　　日
                  刑事第四庭    審判長法　官  陳筱珮
                                      法　官  羅郁婷
                                      法　官  柯姿佐
以上正本證明與原本無異。
如不服本判決，應於收受送達後20日內向本院提出上訴書狀，其
未敘述上訴之理由者並得於提起上訴後20日內向本院補提理由書
（均須按他造當事人之人數附繕本）「切勿逕送上級法院」。
                                      書記官  蔡於衡
中　　華　　民　　國　　110 　年　　12　　月　　2 　　日
附錄：本案論罪科刑法條全文
修正前毒品危害防制條例第4條　　　
製造、運輸、販賣第一級毒品者，處死刑或無期徒刑；處無期徒
刑者，得併科新臺幣二千萬元以下罰金。
製造、運輸、販賣第二級毒品者，處無期徒刑或七年以上有期徒
刑，得併科新臺幣一千萬元以下罰金。　　 
製造、運輸、販賣第三級毒品者，處七年以上有期徒刑，得併科
新臺幣七百萬元以下罰金。　　 
製造、運輸、販賣第四級毒品者，處五年以上十二年以下有期徒
刑，得併科新臺幣三百萬元以下罰金。
製造、運輸、販賣專供製造或施用毒品之器具者，處一年以上七
年以下有期徒刑，得併科新臺幣一百萬元以下罰金。 　　
前五項之未遂犯罰之。　　
修正前毒品危害防制條例第17條
犯第四條至第八條、第十條或第十一條之罪，供出毒品來源，因
而查獲其他正犯或共犯者，減輕或免除其刑。
犯第四條至第八條之罪於偵查及審判中均自白者，減輕其刑。 
附表
編號  品 名 數量及重量  一 白色結晶(含包裝袋9個) 9包(驗前含袋毛重合計16.86公克，驗前淨重合計12.7753公克，驗餘淨重合計12.7708公克)  二 印有555字樣之白色包裝(含包裝袋20個) 20包(驗前含袋毛重合111.15公克，驗前淨重合計93.95公克，驗餘淨重合計92.55公克)  三 印有瑪莉區圖樣之白色包裝(含包裝袋10個) 10包(驗前含袋毛重合計79.40公克，驗前淨重合計70.50公克，驗餘淨重合計69.30公克)  四 行動電話 1支(廠牌為IPHONE，門號為000000000，甲○○所有)  五 行動電話 1支(廠牌為IPHONE，門號為0000000000，林浤鈞所有)  六 現    金 新臺幣6800元